臺灣彰化地方法院刑事判決
110年度易字第163號
公  訴  人  臺灣彰化地方檢察署檢察官
被      告  陳建彰



            謝聰良


上列被告因加重竊盜案件，經檢察官提起公訴（109年度偵字第1
3141號），本院判決如下：
    主    文
甲○○共同犯攜帶兇器踰越門窗牆垣侵入住宅竊盜罪，處有期徒刑
捌月。未扣案之犯罪所得新臺幣陸仟元沒收，於全部或一部不能
沒收或不宜執行沒收時，追徵其價額。
丙○○共同犯攜帶兇器踰越門窗牆垣侵入住宅竊盜罪，累犯，處有
期徒刑拾月。未扣案之犯罪所得新臺幣柒仟元沒收，於全部或一
部不能沒收或不宜執行沒收時，追徵其價額。
    犯罪事實
一、甲○○、丙○○共同意圖為自己不法之所有，基於攜帶兇器踰越
    門窗牆垣侵入住宅竊盜之犯意，於民國109年9月7日，共乘
    不知情之陳進文所有車牌號碼000-000號普通重型機車，丙○○並持其所有得為兇器使用之鉗子1支（未扣案），前往乙○○
    位在彰化縣○○鎮○○路000巷00號之住處附近停放後，再徒步
    前往該住處，嗣因見乙○○住處後門圍牆上方之窗戶未上鎖，
    甲○○、丙○○乃於同日2時26分許攀爬踰越該圍牆，並由圍牆
    上方未上鎖之窗戶侵入該住處內，再由甲○○徒手竊取乙○○所
    有之現金新臺幣（下同）1萬3,000元及Canon SX40之相機1
    臺。得手後，甲○○、丙○○復共乘上開機車逃逸，並朋分得手
    之現金，甲○○分得6,000元，丙○○分得7,000元。嗣經乙○○發
    現失竊後報警處理，為警調閱監視器錄影畫面而循線追查，
    始悉上情。
二、案經乙○○訴由彰化縣警察局和美分局報告臺灣彰化地方檢察
    署檢察官偵查起訴。
    理    由
壹、證據能力：
    本判決下列所引用被告甲○○、丙○○（下稱被告2人）以外之
    人於審判外之陳述，檢察官及被告2人於本院準備程序均同
    意有證據能力（見本院卷第92頁），且本院審酌上開證據資
    料作成時之情況，尚無違法不當及證明力明顯過低之瑕疵，
    而認為以之作為證據應屬適當，依刑事訴訟法第159條之5第
    1項規定，均有證據能力。其餘認定本案犯罪事實之非供述
    證據，查無違反法定程序取得之情，依刑事訴訟法第158條
    之4規定反面解釋，亦具證據能力。
貳、實體部分：
一、上開犯罪事實，業據被告甲○○於警詢、偵訊、本院準備程序
    及審理中均坦承不諱（見偵卷第16至21、146至147頁，本院
    卷第89、138頁）；訊據被告丙○○則坦承有與被告甲○○共同
    於犯罪事實欄所載時間，自告訴人乙○○住處後門圍牆上方未
    上鎖之窗戶侵入該住處內，被告甲○○並有徒手竊取告訴人所
    有之現金1萬3,000元及Canon SX40之相機1臺等事實，惟矢
    口否認有上開竊盜犯行，並辯稱：伊是要去找以前的朋友，
    伊沒有竊取東西，還跟被告甲○○說進去不要動人家東西，伊
    出來之後才知道被告甲○○有竊取告訴人的東西，甲○○有給伊
    7,000元，但伊以為那是被告甲○○要還欠伊的錢，伊不知道
    那是從竊得的錢之中拿的等語。經查：
（一）上開被告2人所坦承之事實，核與證人即告訴人於警詢中
      之指述及偵查中之證述相符（見偵卷第35至36、146至148
      頁），並有被告2人行車動線圖、路口監視器畫面截圖、
      告訴人家中監視畫面截圖、告訴人住處現場照片、內政部
      警政署刑事警察局109年11月25日刑生字第1098022451號
      鑑定書等件附卷可稽（見偵卷第49至71、137至138頁）。
      足認被告2人上開之任意性自白與事實相符，此部分事實
      堪以認定。
（二）被告丙○○雖以前詞置辯，然查，被告甲○○於警詢時供承：
      當日伊騎乘機車搭載被告丙○○隨機挑選目標行竊，伊與被
      告丙○○翻越告訴人住家後方遮雨棚氣窗進入，再打開告訴
      人住家後門進入屋內行竊，伊戴口罩、帽子，被告丙○○戴
      口罩、手套及攜帶1支鉗子進入，找尋有無有價值之物品
      ，竊得之相機1臺由被告丙○○拿走，現金已經分贓，伊拿6
      ,000元，被告丙○○拿7,000元，伊與被告丙○○並無仇怨糾
      紛，目前伊也不知道被告丙○○的想法是什麼，伊有跟被告
      丙○○聯繫，但自從伊被警察抓到後就再也沒聯繫上他了等
      語（見偵卷第16至21頁）；其於偵訊及本院審理時雖均改
      稱：被告丙○○對伊有竊取物品一情並不知情云云（見偵卷
      第147頁，本院卷第129至133頁），惟被告甲○○於警詢時
      所述，核與上開行車動線圖、路口監視器畫面截圖、告訴
      人家中監視畫面截圖相符，且被告2人於凌晨2時許，刻意
      將騎乘之機車停放於距告訴人住家400公尺處（見本院卷
      第133及143頁），再步行前往告訴人住處，被告丙○○並戴
      口罩、手套及攜帶1支鉗子，自告訴人住家後方遮雨棚氣
      窗進入屋內，兩人又係跑步離開告訴人住處，顯與一般訪
      友之情形顯不相符。再者，被告甲○○於警詢時所述，係尚
      未聯絡上被告丙○○時所述，而於偵訊、本院審理時，均係
      與被告丙○○一同開庭，顯係維護被告丙○○之詞，而應以其
      警詢之證述可採。
（三）被告丙○○於警詢及偵訊時先辯稱：伊係要去告訴人住處找
      20幾年前認識之朋友連登課談事情，事前並未先聯絡，戴
      手套及鉗子是怕談得不愉快才會有所準備，伊與被告甲○○
      跑步離開，係因被告甲○○有跌倒，伊想說半夜人家在睡覺
      ，怕吵醒屋內人員，才趕快離去，伊以前就是都從氣窗進
      去的，伊看到人都在睡覺，就跟被告甲○○說走了云云（見
      偵卷第10至13、146至148頁）。復於本院準備程序時辯稱
      ：伊是要去找連登課討錢，伊以前都是這樣進去，因為已
      經很晚了，怕吵醒人家，所以不從前門按電鈴或敲門進出
      云云（見本院卷第89至90頁）。復因本院一再質問其所辯
      顯與常情不符，其於本院審理時又改稱：伊要去找以前的
      朋友，進去該住處是要看看該朋友還有沒有在吸毒，進入
      屋內四處察看是要看他有沒有在吸毒的痕跡云云（見本院
      卷第137至139頁），前後所辯已不相符，且告訴人住處並
      無名為連登課之人，告訴人於偵訊時亦稱：伊住家是10年
      前所建，且那區域都係伊家族之人，都姓謝等語（見偵卷
      第148頁），被告丙○○空言稱至該處尋找朋友連登課，且
      以往都是自圍牆上方之窗戶進出，顯係臨訟杜撰，顯非可
      採。再查，被告丙○○若係要找朋友談事情，何須半夜時分
      前往，並自窗戶進入，又稱怕吵醒睡覺之人，其所辯邏輯
      前後矛盾，洵非可採。
（四）綜上所述，本件事證明確，被告2人之犯行均堪認定，應
      予依法論科。
二、論罪科刑：
（一）刑法第321條第1項第1款之侵入住宅竊盜罪，其所謂「住
      宅」，乃指人類日常居住之場所而言（最高法院76年台上
      字第2972號判決意旨參照）；且侵入住宅竊盜本質上已含
      有侵入住宅之犯行，自無庸再論以侵入住宅罪。次按修正
      前刑法第321條第1項第2款規定將「門扇」、「牆垣」、
      「其他安全設備」並列，則所謂「門扇」，係指門戶、窗
      扇等阻隔出入之設備而言；所謂「其他安全設備」，係指
      除門扇牆垣以外，依通常觀念足認為防盜之一切設備而言
      ，如電網、門鎖以及窗戶等是（最高法院45年台上字第14
      43號、55年台上字第547號判例、73年度台上字第3398號
      、78年度台上字第4418號判決意旨參照）。準此，實務上
      向來認為窗戶依通常觀念具有防閑作用，應屬修正前刑法
      第321條第1項第2款所稱之「其他安全設備」，然刑法第3
      21條第1項第2款業於108年5月29日修正公布施行，並於同
      年5月31日生效，考其修正理由略謂：「第1項第2款『門扇
      』修正為『門窗』，以符實務用語」，可知立法者為使法條
      文字契合實際語言使用情況，將「門扇」修正為「門窗」
      ，而使「窗戶」得為其文義範圍所涵蓋，是依修正後刑法
      第321條第1項第2款規定，所謂「門窗」即應包含窗戶在
      內。復按刑法第321條第1項第2款之毀越門窗牆垣或其他
      安全設備竊盜罪，所謂「毀」係指毀損或毀壞，「越」則
      指踰越或超越，毀與越不以兼有為限，若有其一即克當之
      ，是祗要毀壞、踰越或超越門窗、安全設備之行為，使該
      門窗、安全設備喪失防閑作用，即該當於前揭規定之要件
      （最高法院85年度台上字第4517號、93年台上字第4891判
      決意旨參照）；再按刑法第321條第1項第3款之攜帶兇器
      竊盜罪，係以行為人攜帶兇器竊盜為其加重條件，此所謂
      兇器，其種類並無限制，凡客觀上足對人之生命、身體、
      安全構成威脅，具有危險性之兇器均屬之，且祗須行竊時
      攜帶此種具有危險性之兇器為已足，並不以攜帶之初有行
      兇之意圖為限，亦不以取出兇器犯之為必要。螺絲起子、
      鉗子、扳手、剪刀等物均為足以殺傷人生命、身體之器械
      ，顯為具有危險性之兇器（最高法院79年台上字第5253號
      判例、94年度台上字第3149號、76年度台上字第3929號、
      69年度台上字第537號判決意旨參照）。另按刑法第321條
      第1項所列各款為竊盜之加重條件，如犯竊盜罪兼具數款
      加重情形時，因竊盜行為祗有一個，仍祗成立一罪，不能
      認為法律競合或犯罪競合，但判決主文應將各種加重情形
      順序揭明，理由並應引用各款，俾相適應（最高法院69年
      台上字第3945號判決意旨參照）。是核被告2人所為，均
      係犯刑法第321條第1項第3款、第2款、第1款之攜帶兇器
      踰越門窗牆垣侵入住宅竊盜罪。起訴書原未論及攜帶兇器
      之部分，惟業經公訴人當庭更正，且僅屬加重要件之競合
      適用，無變更起訴法條之問題，附此敘明。又被告2人就
      上開犯行，有犯意聯絡及行為分擔，應論以共同正犯。
（二）被告丙○○前因違反毒品危害防制條例案件，經本院以107
      年度簡字第1055號判決判處有期徒刑4月確定，並於107年
      9月25日執行完畢等情，有臺灣高等法院被告前案紀錄表
      附卷足憑，其受有期徒刑之執行完畢後，5年以內故意再
      犯本件有期徒刑以上之罪，為累犯。被告丙○○對前案所受
      刑之執行欠缺警惕，再為本案犯行，堪認其前案徒刑之執
      行難收成效。爰依司法院釋字第775號解釋意旨，認應依
      刑法第47條第1項之規定，加重其刑。
（三）爰以行為人之責任為基礎，審酌被告甲○○雖坦承犯行，惟
      嗣後均為維護被告丙○○之不實證述之犯後態度，及被告丙○○矢口否認犯行之犯後態度；暨考量被告2人犯罪手段、
      所竊取財物之價值、對告訴人造成之損害程度、被告甲○○
      自陳國中畢業，做物流，有1個未成年小孩要扶養，有貸
      款需償還；被告丙○○自陳國小畢業，從事電信工程，有2
      個未成年小孩、一個80多歲母親需扶養之智識程度及家庭
      經濟狀況等一切情狀（見本院卷第138至139頁），分別量
      處主文欄所示之刑及沒收。
三、沒收：
（一）被告2人就本案犯行，被告甲○○分得6,000元，被告丙○○分
      得7,000元乙節，業經其等供承在卷（見偵卷第17頁，本
      院卷第127頁），為其等之犯罪所得，並未扣案，應各依
      刑法第38條之第1項前段、第3項規定，於各該項下宣告沒
      收之，於全部或一部不能沒收或不宜執行沒收時，追徵其
      價額。
（二）未扣案之鉗子1支雖係被告丙○○所有，且供持以本案犯行
      所用，為其工作使用之工具等情，業據被告丙○○於本院審
      理時供明在卷（見本院卷第134頁），然並未扣案，且價
      值低微，欠缺刑法上之重要性，為免執行上困難，爰依刑
      法第38條之2第2項規定，不予宣告沒收或追徵。
（三）被告2人竊得之Canon SX40之相機1臺，固為被告2人之犯
      罪所得，惟業已發還被害人，有贓物認領保管單1紙（見
      偵卷第47頁）附卷可稽，爰依刑法第38條之1第5項規定，
      不予宣告沒收。
據上論斷，應依刑事訴訟法第299條第1項前段，判決如主文。
本案經檢察官鍾孟杰偵查起訴，經檢察官吳皓偉到庭執行職務。
中　　華　　民　　國　　110 　年　　5 　　月　　4 　　日
                  刑事第九庭    法  官  李  昕
以上正本證明與原本無異。
如不服本判決應於收受判決後20日內向本院提出上訴書狀，並應
敘述具體理由；其未敘述上訴理由者，應於上訴期間屆滿後20日
內向本院補提理由書（均須按他造當事人之人數附繕本）「切勿
逕送上級法院」。
告訴人或被害人對於判決如有不服具備理由請求檢察官上訴者，
其上訴期間之計算係以檢察官收受判決正本之日期為準。
中　　華　　民　　國　　110 　年　　5 　　月　　4 　　日
                                書記官  李政優
附錄本案論罪科刑法條全文：
中華民國刑法第321條
犯前條第1項、第2項之罪而有下列情形之一者，處6月以上5年以
下有期徒刑，得併科50萬元以下罰金：
一、侵入住宅或有人居住之建築物、船艦或隱匿其內而犯之。
二、毀越門窗、牆垣或其他安全設備而犯之。
三、攜帶兇器而犯之。
四、結夥三人以上而犯之。
五、乘火災、水災或其他災害之際而犯之。
六、在車站、港埠、航空站或其他供水、陸、空公眾運輸之舟、
    車、航空機內而犯之。
前項之未遂犯罰之。